【裁判字號】    97,簡上,316
【裁判日期】    980625
【裁判案由】    損害賠償
【裁判全文】
臺灣臺北地方法院民事判決             97年度簡上字第316號
上  訴  人  丙○○○
訴訟代理人  林雯澤律師
被上訴人    甲○○
被上訴人    乙○○
前列二人共同
訴訟代理人  羅瑩雪律師
上列當事人間請求損害賠償事件，上訴人對於中華民國97年4 月
9日本院台北簡易庭96年度北簡字第52797號第一審判決提起上訴
，本院判決如下：
    主  文
上訴駁回。
第二審上訴費用由上訴人負擔。
    事實及理由
一、上訴人起訴主張略以：
    (一)上訴人為門牌號碼臺北市○○區○○路153 號4 樓房屋（
      下稱系爭房屋）之所有人，被上訴人甲○○為同棟3 樓房
      屋所有人，被上訴人乙○○則為同棟2 樓房屋所有人。上
      訴人並自94年6 月起將系爭房屋出租予訴外人李孝祥，每
      月租金新台幣（下同）20,000元。而系爭房屋屋頂上四週
      女兒牆內角落原設計有排水孔，使屋頂流水得自排水孔沿
      埋設在牆內之暗管流至1樓排出。詎被上訴人竟以處理屋
      頂積水為由，兩人共同協議由被上訴人甲○○於94年7月
      間以布條封住頂樓之排水口，另再於同年9月間將水泥灌
      入該排水口，將4樓樓頂延伸至1樓之排水管全部堵塞，使
      其喪失排水功能達不堪使用之狀況，嗣於94年9月間因陸
      續有卡努、丹瑞、龍王等颱風過境帶來充沛雨量，惟因4
      樓樓頂排水口已遭被上訴人以水泥封死，而導致積水沈積
      於4樓樓頂並滲透至系爭房屋天花板內，造成李孝祥所承
      租之系爭房屋內淹水及傢俱浸水，李孝祥遂拒絕給付租金
      並向上訴人主張損害賠償，並致上訴人受有慣害。且依台
      灣省土木技師公會97年11月25日鑑定報告所載內容，已足
      認被上訴人堵塞排水孔之侵權行為與系爭房屋漏水之情形
      間顯具有相當因果關係，是上訴人既因此受有損害，自得
      請求被上訴人連帶負損害賠償責任。
    (二)被上訴人就其行為造成上訴人之損失負賠償責任，上訴人
      請求損害如下：
      1.因系爭房屋漏水，致李孝祥對於上訴人拒絕支付租金，
        並訴請上訴人返還租金及給付傢俱浸水之損害賠償，業
        經本院95年度店簡字1703號簡易判決及96年度簡上字第
        500號民事判決，判令上訴人應賠償李孝祥9,800元。
      2.依上開判決認定李孝祥自95年4 月21日起即可不必給付
        租金，且嗣後上訴人亦因系爭房屋漏水嚴重，致無法繼
        續將系爭房屋出租予李孝祥或其他第三人，依上訴人每
        月出租之租金為20,000元，是自95年5 月起至98年3 月
        迄今之期間，因被上訴人堵塞排水孔造成上訴人無法出
        租之租金損失，共計為700,000 元。
      3.李孝祥承租上訴人之系爭房屋，原應負擔使用房屋之瓦
        斯費、水電費，惟均依95年1 月至3 月拒絕繳納，而遭
        大台北瓦斯公司加徵違約金及斷水、斷電，並由上訴人
        代為支付，此部分共計有4,575 元。
      4.復因被上訴人之行為致系爭房屋漏水，承租人李孝祥因
        此未繳納租金，致上訴人以其簽發之本票數紙聲請為本
        票裁定，支出非訟聲請費共2,000 元及公示送達登報費
        用700 元，該部分計有2,700 元。以上總計7,275 元。
      4.又排水孔自被上訴人於94年10月間堵塞迄今已逾3 年，
        系爭房屋漏水情形仍持續發生，上訴人之損害亦持續擴
        大中，遂於98年3 月11日委請全億室內設計公司前往系
        爭房屋進行估價，惟估價單（上證10）所載第1 項及第
        2 項修繕頂樓漏水之維修費用，將另與住戶協商費用分
        攤，是上訴人尚需額外增加之修繕費用為估價單第3項
        至第13項之費用，合計為156,000元。
      5.綜上所述，被上訴人應連帶賠償上訴人34萬9175元（計
        算式：9,800＋700,000＋2,700＋156,000＝349,175，
        上訴人追加之訴遭駁回部分，請見本院駁回其追加之訴
        之裁定）。
    (三)又被上訴人於94年7 月間以布條封住頂樓之排水孔，另於
      同年9 月間再將水泥灌入排水孔使其喪失排水功能，上訴
      人確於94年10月間始知悉被上訴人將排水孔阻塞之情事，
      上訴人於96年10月提起本件訴訟，顯未罹於2 年之時效。
    (四)為此，上訴人爰依侵權行為之法律關係，請求被上訴人連
      帶負損害賠償責任等語。並聲明：（原審判決為上訴人全
      部敗訴之判決，上訴人就此不服提起本件上訴）
      1.原判決廢棄。
      2.被上訴人應連帶給付上訴人34萬9175元，及自起訴狀繕
        本送達翌日起至清償日止，按年息5％計算之利息。
二、被上訴人則略以：
    (一)系爭房屋為近40年之老舊公寓，其天花板漏水問題本即嚴
      重，探其原因係因上訴人未妥當修繕致排水管老舊破損，
      出口堵塞不通，雨水積在排水管內，並由破裂處滲入各樓
      住戶，被上訴人甲○○係為防止管內積水始將排水孔堵塞
      ，使雨水不會積在管中，以減少漏水現象，實乃解決水問
      題之必要手段。況依台灣省土木技師公會鑑定報告所載滿
      水試驗前之系爭建築物損壞狀況，及系爭房屋之原承租人
      李孝祥、陳雲揚存證信函可知，系爭房屋早有屋頂防水層
      硬化剝離、四樓天花板、牆面各處皆有滲水後油漆剝落情
      形，足認系爭房屋漏水實係因房屋老舊，與被上訴人甲○
      ○94年6月間堵塞排水孔之行為間並無因果關係存在。況
      上訴人迄未就系爭房屋內漏水係因排水孔被堵所致之主張
      ，盡舉證責任。
    (二)被上訴人甲○○為解決水管積水於94年6 月間以水泥灌入
      排水管，事前僅與上訴人之房客商量，被上訴人乙○○並
      不知情，是被上訴人間並無共同侵權行為。上訴人聲稱被
      上訴人有共同侵權行為，迄未見舉證，自無可採。
    (三)又縱認被上訴人甲○○阻塞排水管之行為，已使系爭房屋
      漏水，惟依臺北地方法院95年7 月24日筆錄、上訴人94年
      11月9 日刑事告訴狀、松山分局95年1 月19日筆錄、李孝
      祥95年3 月9 日存證信函、臺北地檢署95年偵字第9673號
      案訊問筆錄等件，足認上訴人至遲於94年7 月以前即已知
      悉排水孔被封之事，其於96年9 月11日始提起本件侵權行
      為賠償之訴，其請求權顯已罹於民法第197 條第1 項所定
      之2 年時效而消滅。
    (四)並聲明：上訴駁回；如受不利判決，願供擔保，請准宣告
      免為假執行。
三、兩造所不爭執之事實：
    (一)上訴人為系爭房屋所有人，被上訴人甲○○為同棟3樓房
      屋所有人，被上訴人乙○○則為同棟2樓房屋所有人。
    (二)上訴人於94年6月將系爭房屋出租予訴外人李孝祥，每月
      租金2萬元。
    (三)系爭房屋屋頂上四週女兒牆內角落原設計有排水孔（依台
      灣省土木技師公會鑑定報告稱為排水孔A、B、C、D），被
      上訴人甲○○於94年6月間以水泥灌入排水孔A，致排水管
      全部堵塞。
    (四)上訴人曾對被上訴人提起毀棄損壞刑事告訴，經臺灣臺北
      地方法院檢察署檢察官聲請簡易判決處刑，本院95年度易
      字第1419號（95年度簡字第1952號）刑事（下稱刑事一審
      ）判決被上訴人無罪，再經臺灣高等法院95年度上易字第
      2017 號刑事（下稱刑事二審）判決駁回檢察官之上訴，
      上訴人對被上訴人所提刑事附帶民事訴訟亦經本院95年度
      附民字第308號判決駁回，並經臺灣高等法院95年度附民
      上字第50號判決駁回上訴人之上訴。
    (五)訴外人李孝祥為給付租金予上訴人曾簽發本票，嗣對上訴
      人訴請確認本票債權不存在等，經本院95年度店簡字第17
      03號判決上訴人應給付訴外人李孝祥6萬元，並確認到期
      日95年3月15日之本票超過8,400元及利息之本票債權不存
      在，另到期日95年4月15日、95年5月15日之本票債權不存
      在。
四、本件之爭點為：
    (一)上訴人之侵權行為請求權消滅時效是否已完成？
    (二)上訴人主張被上訴人應負共同侵權行為損害賠償責任，有
      無理由？
      1.被上訴人甲○○所為堵塞排水孔A之行為，是否屬侵權
        行為？
      2.系爭房屋漏水與被上訴人甲○○之前開行為有無因果關
        係？又該行為是否為前開房屋漏水之唯一原因？如果有
        其他原因存在，是否仍認有因果關係？
      3.被上訴人乙○○是否與被上訴人甲○○有共同侵權行為
        ？
    (三)上訴人得請求之損害賠償金額？
五、得心證之理由：
    (一)按「因侵權行為所生之損害賠償請求權，自請求權人知有
      損害及賠償義務人時起，二年間不行使而消滅。而關於侵
      權行為損害賠償請求權之消滅時效，應以請求權人實際知
      悉損害及賠償義務人時起算，非以知悉賠償義務人因侵權
      行為所構成之犯罪行為經檢察官起訴，或法院判決有罪為
      準。是請求權人若主觀上認其有損害及知悉為損害之人即
      賠償義務人時，即起算時效，並不以賠償義務人坦承該侵
      權行為之事實為必要，至該賠償義務人於刑事訴訟中所為
      之否認或抗辯，或法院依職權所調查之證據，亦僅供法院
      為判刑論罪之參酌資料而已，不影響請求權人原已知悉之
      事實」最高法院96年台上字第2609號判決意旨可資參照。
    (二)依刑法第357條規定「第352條、第354條至第356條之罪，
      須告訴乃論」，足見刑法第354毀棄損壞罪需被害人提起
      告訴，檢察官始得予以偵查。經查，上訴人對被上訴人提
      起毀棄損壞之告訴時，在警詢時陳稱「（你因何事要對甲
      ○○、乙○○提出毀損告訴？）因為甲○○、乙○○兩人
      於94年7月間，將位於台北市○○區○○路153號4樓頂之
      排水孔，以水泥將該排水孔灌滿，致無法排水，導致我所
      有之台北市○○區○○路153號4樓房屋之天花板漏水，屋
      頂之積水自樓梯往下流等情事... 」「（你何時、何地？
      發現位於台北市○○區○○路153號4樓頂之排水孔遭甲○
      ○、乙○○兩人以水泥將該排水孔灌滿？）94年7月間，
      由承租我房屋之承租人以電話通知我，遭該棟二、三樓屋
      主甲○○、乙○○兩人以水泥將該排水孔灌滿，我前往現
      場才知道」、「（為何甲○○、乙○○兩人要以水泥將該
      排水孔灌滿？）因為該排水孔下之排水管已老舊損壞，導
      致二、三樓會滲水，但我曾於94年7月間，向他們協商共
      同支付重新排水管情事，但他們不願意」（見原審卷104
      、105頁），由該警詢筆錄可知，上訴人94年7月間已知悉
      被上訴人以水泥灌滿排水孔A之事實。據前開最高法院判
      決意旨，自以「請求權人若主觀上認其有損害及知悉為損
      害之人即賠償義務人時，即起算時效，並不以賠償義務人
      坦承該侵權行為之事實為必要」，則應自94年7月間起算
      時效。惟上訴人遲至96年9月11日始對被上訴人提起民事
      訴訟，有民事起訴狀在卷可參（原審卷2頁），被上訴人
      抗辯上訴人之請求已罹於時效消滅堪予採信。至於上訴人
      95年8月4日曾提起附帶民事訴訟，有刑事附帶民事訴訟起
      訴狀在卷可按（見原審卷68頁），惟該訴訟業經臺灣高等
      法院95年度附民上字第50號判決駁回上訴人之訴，自不生
      中斷時效之問題，附此敘明。
六、據上所述，上訴人侵權行為請求權已罹於二年時效消滅，上
    訴人之上訴為無理由，原審所持之理由雖有不同，但結論尚
    無二致，原審為上訴人敗訴之判決，核無違誤，上訴意旨求
    予廢棄改判，為無理由，應駁回其上訴。
七、本件事證已臻明確，兩造其餘攻擊防禦方法及證據資料，核
    與本件判決結果不生影響，毋庸一一論述，併予敘明。
八、據上論結，本件上訴人之上訴為無理由，依民事訴訟法民事
    訴訟法第436條之1第3項、第449條第1項、第78條，判決如
    主文。
中    華    民    國    98    年    6     月    25    日
                  民事第四庭審判長法  官  周祖民
                                  法  官  余明賢
                                  法  官  趙子榮
以上正本係照原本作成。
本件不得上訴
中    華    民    國    98    年    6     月    25    日
                                  書記官  謝榕芝


司法院資訊處製作；財團法人民間司法改革基金會備份。
